【裁判字號】    88,上訴,1388
【裁判日期】    890331
【裁判案由】    業務過失致死
【裁判全文】
臺灣高等法院臺中分院刑事判決              民國八十八年度上訴字第一三八八號
    上  訴  人
    即 自 訴人  乙○○
    自訴代理人  張啟富律師
    被      告  戊○○
    選任辯護人  李東炫
右上訴人因被告業務過失致死案件，不服臺灣臺中地方法院中華民國八十八年五月二
十七日第一審判決（民國八十七年度自字第一一號），提起上訴，本院判決如左：
    主      文
上訴駁回。
    理      由
一、本案經本院審理結果，認第一審判決被告無罪，經核並無不當，應予維持，並引
    用第一審判決書記載之證據及理由（如附件）。
二、上訴人即自訴人上訴意旨略稱(一)查硝基甘油錠舌下含錠（Nltroglycerin)固可減
    少靜脈的回流及降低心輸出量，因此減少心肌的氧需求量，降低心肌梗塞病人的
    心臟負荷，惟其有產生極度低血壓，臉色蒼白及暈厥等副作用，是以使用此種類
    藥物，禁忌使用在處於顯著低血壓及心肌梗塞急性期之病人身上，否則將由於病
    人之低血壓，造成心臟的組織血液灌流量（供應氧氣及營養素）不足，據以此觀
    ，被告於檢查死者血壓後，既發現右手量不到血壓，左手血壓為八二／五○，亦
    即死者就診時血壓已偏低，乃被告竟疏未注意，仍給予會造成暈厥，極度低血壓
    等副作用之上揭藥物，其結果勢將導致被害人心臟之組織血液灌注不足而生缺氧
    ，以致惡化被害人之病情，是以被告對被害人死亡之結果，要難謂無過失。(二)依
    被告所診斷，被害人係突發急性心肌梗塞，則因此為高死亡率之重症，所施用之
    藥劑種類及施用方式，應以儘速減輕病情為原則，因此被告對被害人所給予之At
    ropine及Bosmin，自應以靜脈注射方式為之，以求速效，始能達急救之目的，然
    被告卻疏未注意，捨靜脈注射不由，而以效果緩慢之肌肉注射方式給藥，致延誤
    救治時機，因此被害人之死亡，被告應難辭過失責任。(三)急性心肌梗塞為緊急重
    症，被告利用計程車轉診，然被告或其診所內護理人員卻無人隨從照料，以適時
    對被害人施以心臟按摩或其他必要且立即之救護，亦無於車上配置任何急救醫療
    器材，致被害人於轉診途中死亡，有違「轉診」之醫療義務。(四)被害人果真實突
    發急性心肌梗塞，被告於時間內（約二、三十分鐘以內）施用Nltroglycerino.4
    mg、Spormine.500ml、Bosminlwl及Atropinelamp 等藥物，非係正確之急救方式
    ，於此等藥物交互作用下，會對被害人生理上造成不良影響。並請求向行政院醫
    事審議委員會函詢其專業意見。查上開問題經函詢行政院醫事審議委員會結果為
    (一)硝基甘油碇為治療心絞痛及心肌梗塞最重要及最快速的藥物，雖有降血壓的功
    能，但對於不穩定心絞痛或急性心肌梗塞的患者，在醫師的注意下，並非不能使
    用，可藉著使用硝化甘油碇，立即使心臟上冠狀動脈擴張，改善心肌缺氧，改善
    心臟功能，對於此項之處理上應無疏失。(二)依病歷及法醫中心記載，判斷死者可
    能突發心肌梗塞或心律不整而呈現心因性休克症狀，黃醫師予以急救所給藥物，
    均為急救用藥，惟很可能當時病患已呈休克狀態，不易進行靜脈注射，難謂過失
    。然而給予  Atropine及Bosmin是經由肌肉注射給藥，效果較緩慢，緩不濟急，
    黃醫師經再做心肺復甦術後，馬上轉院，不達途中死亡，綜合判斷，做為基層醫
    師黃醫師，於本案醫療過程中，並無疏失。(三)醫療法第五十條規定：「醫院、診
    所因限於設備及專長，無法確定病人之病因或提供完整治療時，應建議病人轉診
    ，但危急病人應依第四十三條第一項規定，先作適當之急救處置，始可轉診，並
    無要求醫師應親自或派醫護人員隨車照料。本病患所患乃是高死亡率之心臟重症
    ，在一般的診所中，一有誤病況，很快即會惡化，若有設備完善之救護車立即
    到達協助轉送病患，是最正確的方式，但如有救護車，而無完善的設備或救護車
    無法立即趕到，則對此類患者來說，未必有實質上的幫忙，黃醫師了解到病患的
    疾病嚴重性，立即給予初步急救的處置，在當時緊急狀況下，使用計程車應有其
    合理性。(四)醫師使用硝基甘油碇以改善心肌血流，接著打上點滴（Spormine) 並
    使用升血壓劑及注射Atropine，以維持心跳，這些藥物的使用，對於此患者來說
    是正確的，且並不會有不良之交互作用。美國新英格蘭醫學雜誌中的一篇文章，
    係統計美國十六家醫院心肌梗塞合併心因性休克患者的死亡率，高達七十七％，
    由此可知，縱使在美國的一些醫院中，此病亦是有相當高的死亡率。此有行政院
    衛生署八十八年十二月二十九日衛署醫字第八八○八○二三七號函及所附鑑定書
    、八十八年三月十八日第八七二二八號鑑定書、八十九年二月十九日衛署醫字第
    八九○○五一九二號函附卷可證，依上開專業意見，本件被告對於死者吳慶之醫
    療行為，並無任何疏失，至被害人吳慶之妻吳柯味雖證稱：「醫師叫我們轉院，
    我說要叫救護車，醫生說不要，叫計程車即可，我說轉榮總，醫師說轉全民醫院
    」核與證人甲○○、丁○○於原審及本院審理時所證相反。查被告已判斷被害人
    吳慶很危險，依常情應不會不同意叫救護車，且被告診所至榮總距離，遠近於全
    民醫院，依常情，被告亦不可能捨榮總而轉診全民醫院，足證證人吳柯味所為證
    言不足採信。又台中市消防局雖函復本院稱，八十六年十月十一日零時至二十四
    時，並無戊○○診所請求派遣救護車之報案。惟查消防機關無法受理醫院、診所
    申請一一九救護車轉診，此有內政部八十八年一月一日內消字第八八○一○七
    五號函附本院卷可證，被告診所應知不能打一一九叫救護車轉診，亦可證甲○○
    所供，打電話叫救護車（非一一九）及計程車，因計程車先到始坐計程車轉診為
    事實。是被害人吳慶生命危險，時間急迫乘坐先到之計程車轉診，應為勢所必然
    ，不能歸責於被告。自訴人請求傳訊證人警員賴肇元，以證明案發當時警員至診
    所欲查扣病歷表時，被告稱，並無手寫病症表，均存在電腦內，檢察官相驗時被
    告所提出之病歷表係經竄改而非原始病歷表，被告於就診時，並未正確診斷出吳
    慶罹有心肌梗塞病云云。惟查被告為吳慶作急救處置，所施用之藥物均為治療心
    絞痛及心肌梗塞最重要及最快速之藥物，此有行政院衛生署之鑑定報告可證，足
    證被告並未誤診，本院認為無庸傳訊證人賴肇元。又自訴人請求傳訊證人丙○○
    ，以證明被告於診治過程，並未對吳慶施以心肺復甦術，亦無提供氧氣設備以幫
    助吳慶正常氧氣之吸取等情，進而足證被告並未盡到醫療上必要注意義務云云。
    惟查證人丙○○經合法傳喚未到庭，而其在偵查中證稱：「進入診所後，處理過
    程我並沒有看到，我一直在外面打電話找死者家屬」（見相驗卷第十三頁背面）
    ，是證人丙○○既未見到處理過程，本院認為無庸再予傳訊，併此敘明。
三、綜上所述，自訴人之上訴為無理由，應予駁回。
四、據上論斷，應依刑事訴訟法第三百六十八條、第三百七十三條，判決如主文。
中      華      民      國    八十九      年      三      月   三十一   日
                              臺灣高等法院臺中分院刑事第九庭
                                    審判長法  官  胡  森  田
                                          法  官  趙  春  碧
                                          法  官  康  應  龍
右正本證明與原本無異。
自訴人得上訴。
被告不得上訴。
如不服本判決應於收受送達後十日內向本院提出上訴書狀，其未述上訴之理由者並
得於提起上訴後十日內向本院補提理由書（均須按他造當事人之人數附繕本）。
                                          書記官  陳  曉  青
中      華      民      國    八十九      年      四      月     一     日
                                                                        Ａ


司法院資訊處製作；財團法人民間司法改革基金會備份。
